臺灣花蓮地方法院刑事判決　　　　　　 96年度矚重訴字第1號
公　訴　人　臺灣花蓮地方法院檢察署檢察官
被　　　告　乙○○
　　　　　　　　　　現於臺灣花蓮看守所羈押中
選任辯護人　吳美津律師
上列被告因殺人案件，經檢察官提起公訴（96年度偵字第2065號）
，本院判決如下：
    主  文
乙○○殺人，處無期徒刑，褫奪公權終身。
    事  實
一、乙○○係陳美穎（陳女為小兒麻痺之肢障人士）之前夫（ 2
    人於民國 92年6月14日結婚，於93年11月29日離婚），陳美
    穎於結婚後，因發現乙○○好賭，對外並積欠相當債務，乃
    協議離婚，惟乙○○因先前向陳美穎借款約新臺幣（下同）
    100萬元債務未償，乃協議除將其尚有車貸之自小客車抵償
    外，按月於月初（10日前）清償14200元，分4年攤還，故此
    2人因而仍有聯繫碰面，然陳美穎離婚後，仍對乙○○舊情
    不忘，希冀能再挽回婚姻，惟乙○○對陳美穎已無情意，認
    陳美穎係對其一再糾纏，惡意騷擾，且期間對陳美穎曾因其
    無如期支付上開債務帶人至其住處找家人協調而起爭端，又
    認陳美穎藉機挑撥其家人是非，心懷怨懟，而積怨甚深，嗣
    乙○○原屏東縣住處搬至台南縣居住後，另結交女友丙○○
    ，並同居於台南縣安平區○○○街450巷1號4樓3之1，惟每月
    月初仍與陳美穎約在南二高關廟北上休息站碰面交錢，迄於
    96年2月10日，陳美穎赴約至南二高關廟休息站向乙○○收
    取上開款項後，邀約乙○○一同出遊至花蓮拜拜，乙○○藉
    故拒絕後，陳美穎仍一再提及此事，乙○○認不堪其擾，乃
    於96年2月底舊曆年過後，假意應允之，惟心理已萌殺害陳
    美穎之犯意，而與陳美穎約於96年3月2日晚間，在台南關廟
    休息站停車場碰面後，由其駕駛陳美穎之車號3725-GN自小
    客車搭載陳美穎共赴花蓮出遊過夜，乙○○因先前居住南投
    縣國姓鄉，對於南投經合歡山至花蓮山區沿途地緣狀況相當
    熟悉，乃先預謀出遊途中，以安眠藥物讓陳美穎昏睡，再趁
    機殺害陳美穎，並事先選定較隱密之特定山區路段作為棄屍
    及棄車地點，其乃於96年3月2日中午，先購買鋁箔包裝之果
    汁，在其上開居住處，先其平日服用之安眠藥2顆融於水後
    ，以針筒注入上開鋁箔裝之果汁內，準備作為迷昏陳美穎之
    物品，嗣於出發前，商請丙○○於同日晚間9時下班後，駕
    駛其車號8726- LZ號自小客車載其至關廟休息站，並告知當
    日晚間其係與前妻陳美穎在該休息站碰面至花蓮等情，且安
    排周女再繼續自行駕車駛往花蓮合歡山方向，於翌日（即3
    月3日）凌晨3時許，在其事先選定之棄車地點附近有「太魯
    閣國家公園的界碑」之停車場（該處即昆陽停車場，位於台
    14甲線29.284公里處）會合，始其能於殺害陳美穎後，在丙○○接應下，將陳美穎車輛、物品丟棄湮滅後脫身離開現場
    ，丙○○應允後，乙○○乃於同日晚間8時54分許，先以其
    行動電話0000000000聯繫丙○○（行動電話0000000000號）
    ，告知其即將駕車至周女位於台南縣安平區附近工作地點處
    搭載周女，嗣於同日晚間9時5分許接到甫下班之周女後，由
    周女駕車載其前往關廟休息站，而於同日晚間9時30分許抵
    達，期間，乙○○在車上接獲陳美穎來電（行動電話000000
    0000）告知其駕車快抵達該休息站等情，嗣乙○○到達後，
    乃下車前往與陳美穎碰面地點，丙○○則依乙○○指示繼續
    駕車駛往花蓮合歡山方向；嗣乙○○與陳美穎碰面後，先於
    同日晚間10時7分許，推輪椅帶陳美穎至該休息站殘障廁所
    如廁後，再於同日晚間10時9分許，由其駕駛陳美穎上開自
    小客車至該休息站設置之北上加油站，由陳美穎刷卡加油後
    啟程，其乃依事先計畫之路線沿南二高北上接省道台14線、
    台14甲線、台8線一路由西向東往合歡山、花蓮方向行駛，
    沿途先後於同日晚間10時24分許、10時39分許、11 時1分許
    、11時23分許依序行經善化、白河、古坑及名間收費站，嗣
    經草屯交流道下南二高右轉往埔里方向行駛時，乙○○乃將
    上開摻有安眠藥之鋁箔裝果汁給不知情之陳美穎飲用，其則
    繼續駕車開往花蓮合歡山方向，嗣於翌日凌晨2時許，其與
    陳美穎抵達花蓮縣合歡山區附近，陳美穎因飲用上開果汁後
    安眠鎮定劑藥效發揮而陷入昏迷，乙○○見之，乃基於上開
    殺人之犯意，趁機以不明方式將陳美穎殺害，待見陳美穎已
    無生命跡象，其乃繼續駕車行駛台8線往東方向（往花蓮方
    向），並同日凌晨3時許抵達事先選定之棄屍地點花蓮縣秀
    林鄉○○村○○○路台8線124公里處（大禹嶺往碧綠方向之
    「明隧道」口前方150公尺處），將陳美穎屍體自該處拋落
    下方懸崖深谷（涉遺棄屍體罪部分未據起訴），而陳美穎屍
    體遭拋落時，其身上之手機、髮箍先掉落該公路下方距離約
    30公尺處之斜坡草叢內，而其屍體則墜落離公路下方距離約
    200 公尺之小平原草叢中，顱骨並因墜落地面時碰到石塊等
    堅硬物而成粉碎性骨折、下顎骨中線則斷裂成左、右兩側；
    乙○○目視確認陳美穎屍體墜落下方深谷已杳無影跡後，旋
    即駕駛陳美穎之車輛欲迴轉返回昆陽休息站停車場與丙○○
    會合，並於同日凌晨3時7分許，撥打上開行動電話聯繫丙○○，確認周女是否已抵達昆陽休息站，惟期間周女開往該處
    途中誤駛往南投縣廬山鄉方向，乃告知乙○○其途中迷路有
    所耽擱，已快抵達，之後乙○○再繼續駕車前往昆陽休息站
    ，並於途中先將陳美穎置於車內之鐵鞋柺杖及輪椅等物（未
    尋獲）丟棄於路旁山谷中，迄於同日凌晨3時46分許，乙○○駕車抵達昆陽休息站時，電話聯繫丙○○，2人隨即會合
    碰面，嗣乙○○乃駕駛上開陳美穎之車輛行駛至其事先選定
    之棄車地點台14甲線26.5公里處（昆陽往清境途中，該處山
    路旁無護欄），丙○○則自行駕車尾隨其後，乙○○至該處
    後，將車朝山谷方向停放，下車帶走車內陳美穎所置放車內
    之LV牌黑灰色行李袋1只（內有衣物2件）、米黃色皮包1只
    （內有車號3725-GN自小客車行照、駕照、保險卡、車號
    K97-886重機車行照、駕照各1張、陳美穎健保卡、證明卡、
    殘障證明及殘障停車證各1張及現金約2000元等物），並拆
    卸該車車牌2面，嗣人站於車外以手伸入車內將該車排檔並
    鬆開手煞車之方式，使車輛衝落該處山谷內，並墜落於公路
    下方距離約200公尺之山谷內，其見該車隱沒山谷後，再駕
    駛其所有車號8726 -LZ號自小客車搭載丙○○駛離現場，途
    中除將車牌2面丟置路旁山谷中，再繼續駛至台14甲線下山
    ，並於19公里處，將陳美穎上開行李袋及皮包等物品均丟棄
    該處公路下方離約100公尺處之山谷內，僅取走皮包內之上
    開現金；嗣乙○○隨即駕車搭載丙○○一路返回渠等台南住
    處，途中並將上開現金花用於加油等費用。而於當日晚間6
    時許，陳美穎之弟己○○因陳美穎外出後未返家，且未聯絡
    家人，撥陳美穎電話無人回應，發現陳美穎失蹤後，乃由陳
    美穎之妹陳美玉於同年3月5日報警協尋處理，經警方調閱陳
    美穎上開行動電話通聯紀錄後，再調得陳美穎案發失蹤前人
    車出現上開關廟休息站殘障廁所及加油站及相關收費站等監
    視錄影畫面供己○○指認，發現陳美穎失蹤前由乙○○駕車
    搭載經過上開相關地點，認乙○○涉嫌重大，乙○○見形跡
    敗露，乃於同年4月19日在警方提示上開監視錄影畫面後，
    坦承案發時由其搭載陳美穎出遊，惟供稱陳美穎係坐於護欄
    時不慎自行墜崖死亡，其害怕才將上開陳美穎車輛、物品沿
    路丟棄，並經警方帶同下，依續於上開地點指認並尋獲陳美
    穎行李袋、皮包、車輛及陳美穎殘存屍骸等物。
二、案經被害人之弟己○○訴由屏東縣警察局內埔分局報告臺灣
    花蓮地方法院檢察署檢察官偵查起訴。
    理  由
壹、證據能力部分：茲辯護人對於公訴人引用證人丙○○於警詢
    中之陳述有所爭執，不同意於審判中作為證據，爰先予論述
    如下：按被告以外之人於審判外之言詞或書面陳述，除法律
    有規定者外，不得作為證據；被告以外之人於檢察事務官、
    司法警察官或司法警察調查中所為之陳述，與審判中不符時
    ，其先前之陳述具有較可信之特別情況，且為證明犯罪事實
    存否所必要者，得為證據；刑事訴訟法第159條第1項、第15
    9條之2分別定有明文。經查：證人丙○○於警詢之初（96年
    4月19日第1次警詢筆錄）證稱有關案發當晚乙○○何以要其
    獨自駕車自關廟休息站至合歡山會合？事前如何約定？以及
    案發前乙○○是否有告知在關廟休息站約定碰面及出遊之對
    象係乙○○之前妻陳美穎等部分情節，與審理中所證有所不
    符（後詳述於下開理由四（2）），然參以丙○○於警詢之
    初，距案發時間約1個半月，相隔未久，記憶猶新，且衡以
    製作該份筆錄時，警方係以調查陳美穎失蹤案件之證人詢問
    ，並與其同居男友乙○○隔離詢問，斯時警方亦未將乙○○
    列為殺人犯嫌，核其上開警詢陳述時所處情境，較無為顧及
    乙○○或其己身所涉刑責而特意飾詞隱匿，亦較未受被告乙○○辯詞左右或影響，故依上開警詢筆錄製作時之客觀情境
    ，認證人丙○○上開警詢之初之證詞顯較可信，又上開警詢
    證詞，攸關被告乙○○如何策劃犯本案，與被告乙○○殺人
    犯行之待證事實間，顯有必要性，依上開說明，認丙○○上
    開警詢筆錄具有證據能力。
貳、本院得心證之理由：
一、訊據被告乙○○固坦承其於案發前受陳美穎邀約共同至花蓮
    出遊時，因對陳美穎積怨甚深，乃假意應允後，有預謀於途
    中殺害陳美穎之計畫，而於上開時、地赴約搭載陳美穎前，
    事先準備上開摻有安眠藥劑之鋁箔包果汁，計畫出遊途中讓
    陳美穎飲用，待其昏睡後再以人車墜谷之方式加以殺害，嗣
    其搭載陳美穎出遊後，在上開途中，乃將上開果汁給陳美穎
    飲用等情不諱，惟矢口否認其有殺害陳美穎之犯行，辯稱：
    陳美穎飲用上開果汁後，在車開往翠峰附近時嘔吐，因藥效
    未發揮，並無昏迷，故伊就改變心意決定不殺害陳美穎；嗣
    伊繼續駕車至明隧道附近時，見當地風景不錯，乃邀約陳美
    穎下車看風景，陳美穎允諾後，伊遂停車，下車後由伊背負
    陳美穎，往前行走約152公尺後，因伊手酸，故將陳美穎放
    置於該公路（台8線124公里處）旁護欄上，請陳美穎自己扶
    好，待伊轉身時，聽到陳美穎說「坐不住」、「坐不住」，
    隨即摔落下方山谷，伊在看不到陳美穎後，因為害怕，沒有
    報警，並將陳美穎車子及衣物沿路丟棄，然後拜託丙○○過
    來載伊離開，丙○○事前對此事均不知情云云。辯護人則以
    ：陳美穎係自行意外摔落山谷，被告應僅有未扶妥陳美穎之
    疏失，並無故意殺害陳美穎之犯意及犯行等語為被告置辯。
    惟查：
（一）被告係陳美穎之前夫，2人於92年6月14日結婚後，陳美穎
      認被告好賭且對外負欠大筆債務等情，而於93年11月29日
      協議離婚，並因乙○○尚積欠陳美穎100萬元債務，而約
      定上開清償方式，2人離異後，每月月初仍因乙○○清償
      債務而有聯繫碰面，嗣乙○○自屏東縣搬至台南後，另結
      交女友丙○○並同居，惟每月月初（10日前），其仍與陳
      美穎相約台南關廟休息站碰面交錢等情，此為被告於警詢
      、偵查所不否認，核與證人即被害人陳美穎之弟己○○於
      警詢所證大致相符，並有本院調閱乙○○戶籍資料1份在
      卷可稽；而參以己○○於警詢證稱：「乙○○很好賭，陳
      美穎才想要跟他離婚，離婚後陳美穎又很想挽回這段婚姻
      ，乙○○就開口要求陳美穎要給他200萬元，陳美穎還是
      同意要給他200萬元，並幫他還清在外的債務，但是我家
      人不同意，而乙○○在外信用卡債一大堆，時常有信用公
      司的人員到家裡來要債，乙○○就離開屏東到台南居住。
      」、「當初他們離婚協議時，欠我姊姊的錢以100萬元處
      理，乙○○購車貸款約有新台幣50萬元，4年償還，所以
      就用車輛來換100萬元的代價，車輛由我繳貸款接收使用
       ，所以每月月初10日前左右，要給我姊姊1萬4200元相當
      汽車貸款的4年分攤繳款，所以我姊姊每個月月初10日前
      會和乙○○見面拿錢。從93年10月離婚還到現在，約還有
      2年多了。我姊姊離婚後，還是期盼交錢那一天能見到乙○○，甚至想挽回婚姻。」等語（見警卷編號6卷第32至
      33頁），可知陳美穎離婚後，雖與乙○○有債務糾葛，然
      其仍對乙○○舊情不忘，希冀能再挽回婚姻等情，惟對照
      被告就其與陳美穎案發前之關係，其於警詢供稱：「當初
      我與陳美穎剛離婚，陳美穎常常打電話到伊工作的地方（
      屏東縣內埔鄉新中華餐廳）騷擾，其中有一次陳美穎開車
      要撞我，我閃過沒有撞到，然後陳美穎經常用『沒用的男
      人、孬種、臭男人、王八蛋』等不好聽的話來罵我，然後
      我常報警勸她回家，直到我真的受不了離開新中華餐廳回
      到台南，在第一個月我沒有薪水，無法付出14200元，陳
      美穎就帶2位不知名的男子到我南投老家，向我父母親要
      錢」、「陳美穎回家後，寫信給我弟媳挑撥我弟弟與弟媳
      之間的感情，害我弟媳與我母親吵架，使我家人傷心，因
      為有好幾年了，陳美穎不但欺負我，也欺負我家人，於是
      我忍不住了，才想利用這次機會害死他」（見警卷編號6
      卷第13頁」；於偵查中供稱：「因陳美穎欺負我的家人，
      我無法忍受，才會起意要謀害他。」等語（見偵卷編號7
      第15頁），復參以卷附被告答辯狀中其自撰內容，反覆提
      及其與陳美穎結婚時，因斯時經濟困頓，陳美穎同意借與
      其80萬元款項，惟婚後2人即屢因該借款問題起數次爭執
      ，嗣陳美穎提出離婚時，2人雖就該借款返還協議分期清
      償，然離婚後陳美穎仍希冀再挽回婚姻而多次至其工作或
      居住地點騷擾，並曾提及要給其50萬元為條件，惟因其要
      求200萬元而遭陳美穎拒絕，嗣其於94年9月間搬至台南後
      ，陳美穎又曾因其無法按期清償借款而帶他人至其母住處
      要錢而起爭端，並藉故挑撥其母與弟媳之事非，使其無法
      忍受等情，可知乙○○與陳美穎結婚後，即因其向陳美穎
      借貸金錢引發糾紛而心存芥蒂，離婚後又認陳美穎對其一
      再糾纏及騷擾，藉故挑撥其家人是非，復因清償借款問題
      再起嫌隙，對陳美穎更感嫌惡，足見案發前被告對陳美穎
      已積怨甚深，且無絲毫男女感情存在。
（二）次查，案發前，陳美穎係於96年3月2日晚上8點30分許，
      載其母回屏東縣竹田鄉住處後，告知其母要出遊2、3天（
      未告知出遊地點、對象），且離開時心情甚好，並無異樣
      ，並攜帶換洗衣物2套等行李及皮包後，獨自駕駛車號
      3725-GN自小客車外出，旋即失聯，而其家人於翌日（3
      日）晚間撥打其行動電話0000000000亦無人接應，認有異
      樣，乃於同年3月5日以失蹤人口報警協尋等情，業據證人
      己○○於警詢、本院證述明確。又查，本案警方接獲報案
      後，調閱陳美穎上開使用行動電話通聯及基地台資料，認
      陳美穎失蹤前疑似有出現關廟休息站附近，乃陸續調得陳
      美穎失蹤當日晚間人車出入上開休息站殘障廁所、中油加
      油站及南2高北上車道之善化、白河收費站等監視錄影畫
      面供己○○指認，確認乙○○駕駛陳美穎上開車輛搭載陳
      女，先後於上開時點陸續經過上開地點後，認乙○○涉嫌
      重大，乙○○於警方提示上開監視錄影畫面後，始於同年
      4月19日供承案發當日晚間陳美穎係與其約在關廟休息站
      後，由其駕車搭載陳美穎出遊至花蓮，其背陳美穎坐於上
      開台8線124公里處明隧道前方護欄時，陳美穎自行不慎翻
      落後方山谷，嗣警方乃帶同被告至案發現場並依其供述指
      認後，先後於上開地點分別尋獲陳美穎行李袋、皮包、車
      輛（已無車牌）、陳美穎手機、髮箍與陳女殘存屍骸等事
      實，此經證人即承辦之屏東縣警察局內埔分局警員甲○○
      及尋獲陳女屍骸之同分局警員丁○○、證人己○○等人於
      本院審理時具結證述明確，並為被告所不爭執，復有卷附
      屏東縣警察局內埔分局報案紀錄1份、警方調閱之陳美穎
      上開0000000000行動電話相關通聯紀錄（自96年3月2日迄
      同年月6日止期間）1份、南2高北上關廟休息站加油站（
      96年3月2日22時9分3秒）、關廟休息站殘障廁所（96年3
      月2日22時3分46秒、7分5秒、7分9秒）、善化電子車道（
      96年3月2日22時24分5秒）、白河收費站電子車道（96年3
      月2日22時39分53秒）等處所設監視器錄得相關乙○○及
      陳美穎人車出現畫面翻拍照片10張、陳美穎刷卡加油簽帳
      單影本1張、遠通電收提供之車號3725-GN自小客車於96年
      3月2日經各收費站資料表1份、本案查獲警方於案發地點
      搜救採證、尋獲陳美穎屍骸及台8線124公里附近現場測量
      等錄影光碟片3片、相關照片40張、贓物認領保管單1份、
      本院準備程序勘驗上開錄影光碟內容筆錄1份，及警員丁○○於96年8月4日出具警方尋獲陳美穎上開物品、車輛及
      屍骸之偵查報告1份與法務部法醫研究所DNA型別鑑定紀錄
      表1份可稽。可證陳美穎案發前離開其母住處後，係駕車
      前往上開關廟休息站與乙○○碰面赴約，並由乙○○駕車
      載其沿上開路線前往花蓮合歡山方向後翌日（3日）即失
      蹤，嗣於同年4月21日，始在警方會同被告指認下，經警
      於中橫公路台8線124公里處下方距離約200公尺之小平原
      草叢中尋獲陳女陳屍多日之屍骸。
（三）至被告雖於警詢、偵查及本院審理時，均供稱其原預計殺
      害陳美穎，並給陳美穎飲用上開其摻有安眠藥劑之果汁，
      惟陳美穎飲用後有嘔吐，藥效並未發揮，伊乃改變心意不
      殺害陳美穎，陳美穎死亡係其係背陳美穎至墜崖處護欄上
      坐，陳美穎未扶妥重心不穩而自行摔落山谷後所致云云，
      惟查：
（1） 經檢察官會同法務部法醫研究所法醫蕭開平勘驗解剖陳美
      穎屍體之鑑定之傷勢及死亡原因結果略如下：（1）解剖
      結果：1、全身挫傷痕，疑有瀕臨休克或死後挫傷骨折痕
      ；2 、頭顱骨粉碎性骨折，下顎骨中線斷裂成左右兩側；
      3、右肩胛骨有小骨折，右股骨骨折；4、左脛、腓骨與跟
      骨間明顯挫傷性移位；5、骨盆骨骨折；6、脊椎損傷骨折
      ；7、胸骨骨折；（2）死者陳美穎於山谷間遭發現時，頭
      部有遭衣物包裹狀，全身頭、四肢、胸、腹（骨盆）區有
      多發性骨折，殘留軀體無明顯生前傷之證據，較支持為死
      後或瀕休克、死亡時遭丟棄於山谷內。（3）死者已呈輕
      度蠟屍及明顯死後變化，因已無明顯體液，僅能檢送肌肉
      組織，檢測雖無毒藥物反應，但仍因死後變化及暴曬致影
      響檢測率，仍無法排除有生前遭餵食毒藥物（含安眠藥）
      或其他原因死亡之可能性。（4）由死者屍骨殘骸有全身
      多發性挫傷、骨折之外傷證據，支持瀕休克或死亡後棄置
      於山谷。死亡方式研判為「他殺」；死亡原因推定為瀕休
      克或死亡後遭棄置山谷至全身有多發性挫傷、骨折，疑似
      生前中毒性或外力加工致死等情，此有法務部法醫研究所
      （96）醫剖字第0961100607號解剖報告書、法務部法醫研
      究所（96）醫鑑字第0961100607號鑑定報告書各1份在卷
      足參（見相驗卷編號4卷第58頁至第68頁），並有臺灣花
      蓮地方法院檢察署法醫檢驗報告書1份、相驗筆錄及相驗
      、解剖照片數張在卷可佐（見相驗卷第12頁至第24頁、警
      卷編號6卷第83頁至第112頁）。而質諸鑑定證人法醫蕭開
      平於本院具結證稱：「（受命法官問：當時頭顱是呈頭顱
      粉碎性骨折，依你的經驗，被害人從高處墜落，是自殺，
      還是死後沒有意識狀態？）我們解剖鑑定時看到死者所有
      骨折的地方都沒有出血反應，又稱為生活反應，如果是生
      前墜落，在骨折處都會有出血反應，如果是死後墜落的時
      候，骨折處就不會有出血反應。依本件鑑定死者的狀態，
      死者應是死後自高處墜落造成顱骨及全身各處骨折。」、
      「（受命法官問：解剖的結果寫到，全身挫傷痕，全身瀕
      臨挫傷骨折，請詳細說明解剖的結果？）解剖沒有看到出
      血反應，所以判定是死後的傷，但一般死亡過程前可能會
      有休克情形，在休克時血壓過低，可能也導致骨折處不會
      出血，所以才認為死者可能是在瀕臨休克或死亡後自高處
      墜落才導致全身有骨折痕。」、「（受命法官問：本件殘
      留的軀體沒有明顯的生前傷？）沒有，所謂的生前傷，是
      指在生前自高處墜落時，骨折處會有出血，本件完全看不
      到，但是一般如果窒息死，3、5分鐘就會導致腦死，但是
      因為心臟還會跳動，這就是一般稱為休克的狀況。」、「
      （受命法官問：本件是否可排除生前意識正常的情況下自
      200公尺墜落死亡的情況？）如果是意外的話，必須要有
      行為能力，本件被害人不可能有行為能力，應該是另外的
      人將他丟在懸崖，應該是在墜落前就已經死亡了。」、「
      （受命法官問：本件死者是有小兒麻痺患者，會與一般人
      有不同的狀況？）不會。」、「（審判長問：本件屍體嚴
      重腐敗，鑑定上是否會與一般鑑定不同？）腐敗是比較難
      判斷是在內臟部分，而骨髓裡面有大量的血液，正常的人
      骨折處會大量出血，血液會沾黏在骨髓周圍，造成血塊，
      本件看不到死者有任何骨折處有出血狀況。就本鑑定而言
      不會因為屍體腐敗造成鑑定結果的不同。」等語，明確證
      稱陳美穎屍骨雖有全身多發性挫傷、骨折，然均無發現任
      何出血反應，有別於生前墜落傷（即骨折處必然會有出血
      反應之狀況），故可排除生前意外墜崖之情況，並研判陳
      美穎係死後或瀕休克、死亡後遭人拋落深谷。綜上，可證
      陳美穎係死亡或休克情形下遭人拋落該處山谷。（起訴書
      記載被告殺害陳美穎之方式係「於96年3月3日3時許，在
      花蓮縣秀林鄉○○村○○○路台8線124公里處，見陳美穎
      仍無睡意，而改變原定計畫，邀請陳美穎下車觀覽風景，
      並背陳美穎下車走動，再基於不確定之殺人故意，將陳美
      穎放置在懸崖邊的欄杆上，導致陳美穎因重心不穩而墜崖
      身亡」等情，本院認與事實不符，應有誤會，附此敘明。
      ）故被告所辯陳美穎係生前自行意外墜谷才死亡等情，顯
      與事實不符，難認可採，依上開解剖之鑑定結果，本院認
      陳美穎應係遭人殺害後，在無生命跡象之情形下，棄屍該
      山谷。
（2）又衡諸常情，被告自承出發時已預謀殺害陳美穎，且已著
     手進行殺人計畫中，並將摻有安眠藥之果汁與陳美穎飲用
     ，縱依其所辯陳美穎飲用後，因有吐出，致藥效無法發揮
     而未昏迷，其已改變心意不殺害陳美穎，然其之前對陳
     女積怨已深，且陳美穎又係肢障人士，而質之證人己○○
     到庭證稱：陳女體重約有60公斤重量不輕等語，被告斯時
     何以有心情主動邀請並背負陳美穎看夜景賞雲海？且斯時
     係半夜三更，路上車輛罕至，何不直接開至賞景處在車上
     賞景，或請陳美穎穿鐵鞋或以推輪椅方式前往？反而甘願
     費力背負陳美穎至該處賞景？且該處護欄上方傾斜、寬度
     僅7公分甚為狹窄，旁邊即峭壁深淵，此有上開搜救採證光
     碟片、相關現場照片及本院勘驗光碟筆錄可稽，衡情，若
     係一般正常人坐於該護欄上方，稍不注意，即會重心不穩
     而翻落山谷，相當危險，而陳美穎係肢障人士，雙腳不良
     於行，至多僅能靠雙手支撐平衡全身，自身活動不便，果
     當時陳女意識正常，焉有可能會任由被告將之置於該護欄
     處乘坐而不反對？綜上，被告所辯陳美穎係其將之背負坐
     於上開護欄處時，自行意外不慎墜落之情節，實與常情不
     符，應係其編纂捏造之情節，委無可採。
（3）綜上，被告及辯護人所辯稱陳美穎死亡之過程，與上開鑑
     定報告結果大不相符，亦與常情有違，顯非事實。
（四）本院認被告係預謀殺害被害人陳美穎後，進而著手以不明
      方式殺害陳美穎並棄屍、棄車湮滅跡證之過程：
（1）經查，被告於96年2月底陳美穎邀約出遊花蓮時，係假意應
     允，而預謀殺害，且於搭載陳美穎前即已計畫途中以安眠
     藥物讓陳美穎昏睡，再將陳美穎殺害之計畫，而其赴約搭
     載陳美穎後，並於出遊途中，在草屯交流道下南二高右轉
     往埔里方向路上，依原計畫讓不知情陳美穎飲用完摻有安
     眠藥物之果汁等情，業經其於警詢、本院自承在卷，質諸
     被告於警詢供稱：「（問：為何要設計殺死陳美穎？）是
     在96年2月10日與她見面時，她有開口要邀我去花蓮拜拜，
     我有答應她要去，過3、4天我就開始計畫要將陳美穎利用
     一起去花蓮拜拜的機會，將她載往這次她遇害的地點（台8
     線124公里處附近）將她連人帶車丟下懸崖」、「我是計畫
     先以果汁放入安眠藥後，迷昏陳美穎，然後再用上述筆錄
     中陳述丟棄汽車之方式，讓陳美穎連人帶車衝下懸崖。」
     （見被告第2次警詢筆錄警卷編號6卷第13頁、第14頁）、
     「（問：該安眠藥是如何得來？品牌種類？數量多少？使
     用多少量加在果汁中？）是我之前生骨刺時，在屏東市○○路某家泌尿科拿的藥，因為我有跟醫生說我平時睡不著
     ，醫生有開3包紅藥包，每包1顆共3顆給我，我吃1顆該藥
     包的藥就可以睡著，所以我知道該紅藥包的藥吃了會睡著
     ，應該是安眠藥或鎮定劑。我不知道種類，但外觀看起來
     介於橘紅色之間，約有一般玉米粒大小，形狀為橢圓形。
     我使用2顆放入果汁飲料內。」、「（問：你拿給陳美穎是
     何種包裝之何種果汁？在何時？何處購買？）我拿給陳美
     穎是鋁箔包的蘋果果汁飲料，於96年3月2日中午時段，我
     從台南市住處步行至附近7-eleven超商買的，我購買2瓶蘋
     果汁、1瓶咖啡，其中1瓶蘋果汁我在家裡喝掉了。」、「
     （問你是在何時，何處？用何方式將安眠藥加入蘋果汁？
     ）我將果汁買回住處後，用碗放少許的水，安眠藥放入碗
     內，讓安眠藥溶解，再用針筒將融化之安眠藥水抽取後，
     從鋁箔包上方接合凹處注入，這樣果汁跟安眠藥才不會漏
     出來，也比較不會讓人發現有動過手腳。」（見被告第3次
     警詢筆錄警卷編號6卷第19頁）、「約22時到達，陳美穎到
     達後說要上廁所，把她所駕駛之車號3725-GN號自小客車後
     行李箱打開，我就把輪椅取出推到駕駛座旁，讓陳美穎坐
     上輪椅推到殘障廁所，陳美穎上完廁所後推她回車旁右前
     乘客坐，陳美穎自己上車後，我將輪椅放回該自小客車後
     行李箱，我坐上駕駛座開車至關廟休息站內之加油站加完
     油，我就開車載陳美穎上南二高一路北上，至草屯交流道
     下南二高右轉往埔里方向行駛，中途我有拿含有安眠藥之
     鋁箔包蘋果汁給她喝。陳美穎喝完後我仍繼續沿台14甲線
     往合歡山方向行駛，經過霧社、清境農場、翠峰、合歡山
     、大禹嶺，接台8線左轉是往梨山右轉是花蓮，而我是右轉
     往花蓮方向經過合歡派出所，通過3個隧道後靠右邊停車休
     息約10分鐘... 」（見被告第2次警詢筆錄警卷編號6卷第
     11頁）、「（問：陳美穎所喝含有安眠藥之果汁，是你主
     動拿給他喝？還是強迫灌食？）我第一次在北上過南二高
     善化收費站不久，問她會不會口渴，她回答：不會口渴。
     後來我就將果汁飲料放在排檔桿中央扶手附近置杯架，經
     過快下草屯交流道之前，陳美穎就自己拿起果汁飲料喝，
     把整瓶都喝光。」、「她喝了比250CC多一點的蘋果果汁，
     她整瓶都喝完。... 」等情（見被告第3次警詢筆錄警卷編
     號6卷第19頁），詳述其犯案前如何計畫殺害陳美穎，及其
     事前準備摻有安眠藥劑之鋁箔裝果汁，案發時陳美穎於何
     時、地飲用等過程，而參以證人己○○上開證述陳美穎自
     其母住處駕車離去時，攜帶裝有乾淨衣物2套之行李袋等情
     節，再觀之上開陳美穎所用行動電話0000000000於96年3月
     2日、3月3日通聯紀錄所載（見警卷編號6卷第60頁），該
     電話自案發當日96年3月2日下午約2時59分許，在設於編號
     71E屏東縣內埔鄉○○路23號8樓樓頂範圍附近，接收簡訊1
     封後，僅另有於同日晚上9時29分許，在設於編號60F之台
     南縣關廟鄉鄉○○村○○路932號5樓樓頂基地台範圍附近
     ，發話與乙○○使用之行動電話0000000000，通話22秒，
     此外，即未再有任何通聯紀錄，足見陳美穎於96年3月2日
     晚間8時30分許駕車離開其母屏東縣住處前，早已與乙○○
     約妥出遊過夜，並約定赴約地點在關廟休息站，其才駕車
     直奔台南關廟休息站，迄於抵達該休息站附近前，始撥打
     電話聯繫乙○○，可證被告乙○○供稱案發前係陳美穎邀
     約出遊花蓮，其在96年2月底時假意應允，且約妥碰面時、
     地後，期間即先預謀出遊途中趁機殺害陳美穎等情，並非
     虛言。另觀之卷附上開案發當晚陳美穎與被告在關廟休息
     站碰面後，陳美穎人車出入上開休息站殘障廁所、南2高善
     化、白河北上車道收費站等監視錄影畫面翻拍照片（見警
     卷編號6卷第52、54、55頁），所錄得之陳美穎影像或臉部
     表情均為清醒狀態，未見有昏睡等異狀，可知陳美穎經乙○○搭載後迄96年3月2日晚間10時39分許（經過白河收費
     站時間），身體及精神狀況應屬正常，故乙○○上開供稱
     陳美穎係在草屯交流道下南二高右轉往埔里方向行駛途中
     ，飲用其摻有安眠藥劑之果汁等情，應屬事實。又參以卷
     附上開遠通電收提供之車號3725-GN自小客車於96年3月2日
     經各收費站資料表（見本案警卷編號5卷第48頁），該車於
     96年3月2日22時24分5秒、22時39分53秒、23時1分45 秒、
     23時23分20秒依續通過南2高北上車道善化、白河、古坑及
     名間等收費站，依此推算，陳美穎飲用上開摻有安眠藥劑
     果汁之時點應係在96年3月2日晚間23時23分之後。綜上，
     足證被告自關廟休息站搭載陳美穎出遊時，主觀上係萌殺
     人之犯意，且於96年3月2日晚間23時23分許之後，在車上
     讓陳美穎飲用摻有安眠藥劑之果汁，進而著手實施其殺人
     之計畫。
（2）又查，被告在案發前3月2日晚上8時54分有撥打電話聯繫同
     居女友丙○○，告知其欲駕車至周女公司載周女後，請周
     女載其至關廟休息站，嗣其駕駛其使用之車號8726-LZ號自
     小客車，於當晚9時4分抵達周女上開公司地點附近接周女
     下班後，由周女駕車載被告，行駛約30分鐘車程後到達關
     廟休息站，其下車前，即已請託周女旋刻自行駕駛該車往
     花蓮合歡山方向行駛，並請周女開車至有「太魯閣國家公
     園標示處」之停車場等待等情，業經被告於警詢、本院審
     理時供承在卷，質諸被告於本院供稱：「（受命法官問：
     是否之前有去過，所以大概知道在那裡？）我有跟她（丙○○）說在有寫太魯閣國家公園的標示處等。」、「（受
     命法官問：你在關廟休息站跟丙○○說這個地方，她很清
     楚在什麼地方？）知道，不過她那邊的路不是很熟。」等
     語，核與被告於警詢供稱：「我在96年03月2日21時許，拜
     託我朋友丙○○開我使用的車號8726-LZ自小客車載我至關
     廟休息站，到達時我下車後，我叫丙○○就把車開往合歡
     山方向，到昆陽救護站等我，然後我在關廟休息站等陳美
     穎」等語（見被告第2次警詢筆錄警卷編號6卷第11頁）、
    「（問：你是何時？何處？如何告訴丙○○到何處接你的）
     我於96年3月2日白天（時間忘記了）在家打電話拜託她晚
     上21時載我去關廟休息站。我告訴丙○○大約凌晨3、4 時
     到合歡山上太魯閣國家公園的停車場載我，本來他不要的
     ，後來我一直拜託她，她才答應，但是我沒有告訴他什麼
     原因來載我」等語（見被告第3次警詢筆錄警卷編號6卷第
     22 頁），除關於請託丙○○載其至關廟休息站之時間究係
     案發當日上午，或為晚間21時許一節，有些許出入外，其
     餘前後供述情節均大致相符，而參以證人丙○○於警詢之
     初亦證稱：「（問：96年3月2日全日你是否有與乙○○在
     一起？）我當日白天在餐廳上班，晚上21時下班後才在一
     起」、「當日21時乙○○駕駛一部黑色休旅車來接我下班
     ，然後在車上說要去關廟休息站找朋友，載我至關廟休息
     站時，乙○○下車，叫我自己開該部休旅車先往合歡山方
     向開，他說到合歡山附近時會打電話給我，再去接他回家
     。」、「（問：你於何時由關廟休息站出發？）我約晚上
     21 時30分許，正確時間我不確定。」、「（問：你開車至
     你與乙○○約定的地點為夜間幾時？是你先到達還是乙○○先到達？）約凌晨2至3時左右，是乙○○先到達」、「
     （問：乙○○與你由台南出發至關廟休息站時，其間在車
     上有無接聽電話？打給何人？內容為何）他在車上有打了
     一通電話，打給誰我不知道，內容為：你在哪裡，我在高
     速公路上快到了。」、「（問：為何乙○○至合歡山附近
     時？為何要叫你去接他？）因乙○○在車上時有告訴我，
     他與前妻陳美穎要出去玩，可能要玩2至3天，也可能當天
     就回來，叫我先開車往合歡山方向自己先去看風景，如果
     他當日不回來，叫我先回台中找親戚，結果他就打電話叫
     我去接他。」（見本案丙○○第1次警詢筆錄警卷編號6卷
     第24、25頁）、「（問：你帶同警方至台14甲線30公里處
     （標示台14甲線29公里處上行1公里）有太魯閣國家公園標
     誌旁之停車場，是否就是你碰到乙○○地點？）是的，我
     當時在合歡山上第一次碰到乙○○的地點」、「我是從台
     南關廟休息站出發北上至草屯交流道下，往埔里及合歡山
     方向走（台14線），我有在台14線上1間統一超商停留買一
     個飯團及一瓶飲料和上廁所，停留時間約10多分鐘，另開
     車至台14線（往廬山方向）及台14甲線（往合歡山方向）
     分岔地點時我開錯方向往廬山方向走，我發覺走錯路往回
     開，來回時間約多花了3小時。我開山路時速約20至30公里
     ，開高速公路時速約90至100公里。」等語（見本案丙○○
     第2次警詢筆錄警卷編號7卷第53、55、56頁），明確證述
     有關案發當晚其載乙○○到達關廟休息站前，乙○○有告
     知其欲與陳美穎出遊，並於到達關廟休息站後，約定由其
     旋刻自該休息站前往花蓮合歡山方向至合歡山附近接乙○○回去，其乃於96年3月2日晚上9時30分許即自關廟休息站
     啟程前往上開約定地點，除途中有走錯路誤往廬山方向外
     ，期間僅略微休息，並無耽擱等情，其中除乙○○究係案
     發前有無告知丙○○係與前妻陳美穎約在關廟休息站共赴
     花蓮合歡山一節，2人供述有出入外（惟本院認此部分以丙○○之上開證述較為可採，容後說明），其餘有關案發當
     晚乙○○何以要其獨自駕車自關廟休息站至合歡山會合？
     事前如何約定？等情節並無太大出入，此外，比對卷附乙○○使用之行動電話0000000000及丙○○使用之行動電話
     0000000000案發前後相關通聯紀錄，2方電話於3月2日晚間
     迄3月3日上午8時許前，僅有3次通話紀錄，1通係3月2日晚
     間8時54分許，由乙○○0000000000（在基地台位置編號
     4633台南縣西區○○路132號頂樓範圍）撥打丙○○000000
     0000（在基地台位置編號56162台南縣安平區○○○街58號
     6樓樓頂範圍），通話45秒，次通係於3月3日凌晨3時7分許
     ，由乙○○0000000000（在基地台位置編號24886 花蓮縣
     秀林鄉富士村關原15號1樓範圍）撥打丙○○000000 0000
     （在基地台位置編號39478南投縣仁愛鄉○○段154地號範
     圍），通話21秒，最後1通則係於3月3日凌晨3時46分許，
     由乙○○0000000000（在基地台位置編號39478南投縣仁愛
     鄉○○段154地號範圍）撥打0000000000（在同上開編號
     39478基地台範圍），通話26秒等情，此有上開行動電話相
     關通聯紀錄各1份在卷足參（見警卷編號5卷第43至第47 頁
     ），另佐以證人丙○○於警詢之初證稱：「我開車至我與
     乙○○約定的地點為夜間約凌晨2至3時左右，是乙○○先
     到達，我由關廟休息站出發至合歡山附近期間，乙○○有
     打二通電話給我，第一通問我到達了沒，第二通問我人到
     哪裡了。」等語（見警卷編號6卷第25頁），可證明乙○○
     於3月2日當晚9時許駕車至丙○○公司搭載丙○○前，有先
     電話聯繫丙○○後，從當晚9時30分許其與丙○○於關廟休
     息站分開後，迄翌日（3月3日）凌晨3時7分許，乙○○才
     聯繫丙○○是否已抵達約定地點等情，綜上，足證乙○○
     供稱其至關廟休息站赴約與陳美穎碰面前，係事先請丙○○駕車載其至該處赴約，並於與丙○○分開時，2人已事先
     約妥由丙○○即刻自行駕駛該車啟程往花蓮合歡山方向行
     駛，至「太魯閣國家公園標示處」停車場等待，並約定與
     其會合時間大約為3月3日凌晨3時許左右等情，應屬事實。
     至丙○○嗣於本院就上開情節另改證稱：「（檢察官問：3
     月2日你與被告有無碰面？）有，他去公司接我下班」
     、「（問：你們事前有約好去哪裡？）沒有，是我下班後
     打電話他說要來接我。」、「（檢察官問：接你後有無說
     去哪裡？他說跟朋友約見面，叫我把車子開走。」、「（
     檢察官問：有無說跟那個朋友見面，在哪裡見面？做什麼
     ？）他沒有說，只有說要到關廟休息站那裡。」「（檢察
     官問：被告有沒有跟你說車子開到哪裡等他？）沒有。」
     、「（檢察官問：為何你警詢說，被告叫你開車到合歡山
     等他？）不是去合歡山等他，因為他大概跟我說要去玩的
     路線，叫我去地緣的附近等他，這樣我比較好去載他，並
     載我去看夜景。」、「他沒有跟我明確講說要我去載他，
     他只有說他要回來會打電話給我，所以到那邊是我自己隨
     意走的。」、「（檢察官問：三更半夜到合歡山做什麼？
     ）沒有做什麼，純粹看風景。」、「（檢察官問：看完風
     景做什麼？）沒有做什麼，看完我就要回來，因為我隔天
     早上9點多要上班。」、「（檢察官問：他也沒有明確要你
     去載他，為何你會跟著他的路線去合歡山？）我之前有跟
     他去過，那條路線的風景很漂亮。」、「（檢察官問：你
     在廬山迷路，被告打電話給你，有沒有叫你去哪裡等他？
     ）他叫我上去往合歡山的方向走，他在停車場等我。」、
     「（檢察官問：哪個停車場？）他沒有說，那邊有兩、三
     個停車場，是後來他們上去查證時說那是昆陽停車場。」
     、「（檢察官問：被告沒有跟你說你怎麼知道是哪個停車
     場？）我開到那附近就看到被告站在停車場的入口處，看
     到我就示意我停到停車場去，他叫我停到最裡面向著山的
     方向看夜景，我自己在車上吃自己買的東西，他沒有上車
     ，我不知道他在做什麼，我後來就沒有看到他，好像大概
     是20分鐘左右，有一台車子出去，然後我等一下子，我覺
     得不太對，我不知道要走還是要等，我就開車要走，我沒
     有看到他我覺得剛剛出去的那台車子是他，我就自己開車
     走了，我當時是想自己開車回去。」、「（檢察官問：你
     自己要開車走，回台南，然後呢？）我就開車走了。」、
     「（檢察官問：你在何處又遇到被告？）路邊。」、「（
     檢察官問：93年3月2日你是否知道他在關廟休息站要碰面
     的人就是陳美穎？）我不知道。」等語，證稱其在關廟休
     息站與乙○○分開後，係自行隨意駕車到合歡山區看夜景
     ，並無事先與被告約定在昆陽停車場會合等情節，顯與其
     上開警詢之初所證述情節出入甚大，明顯不符，況有關被
     告在關廟休息站與丙○○分開前，事先已與丙○○約定上
     開時、地會合，業經被告於本院自承無誤，已如上述，又
     衡情，丙○○斯時係被告之同居女友，被告於案發當日晚
     間9時許，要其載至關廟休息站與人相約至外地過夜出遊，
     其何以對其赴約對象不聞不問？又依證人丙○○證稱當日
     （3 月2日）晚間9時才下班，翌日上午9時需上班等情，果
     非其事前應允乙○○至上開昆陽休息站接應，且已約妥碰
     面時間、地點，其何以在當日晚間9時30分許與乙○○分開
     後，即獨自駕車自台南關廟休息站連夜並連續駕駛5小時以
     上之車程，行經人煙稀少且蜿蜒難行之中橫山路趕至花蓮
     合歡山區，而不返家休息？再者，該合歡山山區範圍甚廣
     ，地處偏僻，斯時又夜半時分，何以期間周女均不主動撥
     打被告電話聯繫，確定被告斯時人究係在何處，當日有無
     要返家等狀況，逕自漫無目的連夜駕車自台南開往合歡山
     區至翌日凌晨3時？是其於本院上開證述情節，在在與常情
     有違，顯係唯恐自身所涉相關犯行曝光而對事實有相當之
     隱瞞所為之事後臨訟杜撰之詞，自無足採。故認證人丙○○於警詢之初所為之證述，較與事實相符。綜上，足證被
     告乙○○基於殺人之犯意，並於案發前，事先請丙○○駕
     車載其至關廟休息站與陳美穎赴約，並於其與陳美穎碰面
     同時，安排丙○○連夜自行駕車駛往花蓮合歡山區，並於
     上開約定時、地處等待會合甚明。
（3）再查，被告於應允陳美穎邀約後，已事先勘查過花蓮合歡
     山區附近之現場狀況，並選定棄車地點等情，此為其於警
     詢、本院自承在卷，質諸被告於警詢供稱：「（問：丟棄
     陳美穎所有之行李袋、手提包包、棄車及發現陳美穎遺骸
     等地點，是否先前有勘查或選定過？）我對該路線很熟，
     哪裡沒有護欄、哪裡山谷較深我大約都知道，但要丟棄車
     子的地方我有事先去看過，感覺這個地點不錯，所以當時
     我才決定丟在該處。」、（問：你是否知道找到陳美穎遺
     骸處之山谷，離路面有多少距離？）我感覺大約1000多公
     尺，我感覺很深，但我不知正確距離。」等語（見被告第3
     次警詢筆錄警卷編號6卷第20、21頁），又查，被告出生於
     南投縣，與陳美穎婚前及離異後，均設籍南投縣國姓鄉，
     此亦有上開被告戶籍資料可稽，而觀諸被告棄車地點係在
     台14甲線26.5公里處下方距離地面至少約200公尺之懸崖深
     谷，且為昆陽往清境方向之途中，上方公路旁係一片砂石
     地，無設置護欄等情，此有上開現場照片（警卷編號6卷第
     66至70頁）、搜救採證光碟片1片及本院勘驗光碟片筆錄可
     參，上開地點公路旁無護欄，與該處山區公路旁多有設置
     護欄狀況明顯不同，且下方即懸崖深谷，樹木繁茂，相當
     隱密，車輛自該處墜落山谷，確實難遭人察覺發現，可認
     被告上開所言非虛，再比對與上開被告事先約定丙○○會
     合處即昆陽停車場，該處係位於台14甲線29.284公里處，2
     地相隔不到3公里之路程，開車僅數分鐘，且為昆陽下車返
     回清境之路程，地緣關係甚近，此有卷附省道公路里程表
     、合歡山周邊路線圖、南投仁愛鄉景點地圖、省道台14甲
     線霧社大禹嶺里程表及地圖等資料可參（見偵卷編號7卷第
     30至36頁），故依上開2處地緣關係研判，可知被告事前安
     排丙○○於昆陽停車場為會合處，無非計畫其殺害陳美穎
     後，由周女接應其棄車並脫身離開現場甚明。
（4）又依案發時相關被告與陳美穎赴約地台南關廟休息站、沿
     途所行經南二高北上接省道台14線、台14甲線、台8線由西
     向東往合歡山、花蓮方向行駛路線、警方尋獲陳美穎陳屍
     地點（中橫公路台8線124公里處大禹嶺往碧綠方向之「明
     隧道」口前方150公尺處）、被告與丙○○會合地點（台14
     甲線29.284公里昆陽停車場）丟棄陳美穎車輛地點（台14
     甲線26.5公里昆陽往翠峰方向）及行李袋及皮包地點（台
     14甲線19公里處），可見被告當日搭載陳美穎後之行徑，
     係自關廟休息站駕車一路沿上開路線由西往東（即往花蓮
     方向），經昆陽、大禹嶺（台14甲線與台8線交接地），至
     陳美穎陳屍地點後，由該處駕車折返由東往西方向，先抵
     達與丙○○會合處，再開往棄車地點棄車後，改駕駛丙○○所開之上開車輛搭載丙○○繼續往西下山，並於下山途
     中停車丟棄陳女行李袋及皮包後返回台南同居處，而參以
     上開地點之相關里程，台14甲線自起點霧社（0公里）經昆
     陽（29.284公里）迄終點大禹嶺（41.719公里），全長
     41.7公里，而大禹嶺（台14甲接台8線112.085公里）至陳
     美穎陳屍處（台8線124公里）距離12公里，往返行經之山
     路車程相當長，而依被告於警詢之初所供：從台南到合歡
     山車程大約要6小時左右，台南往返合歡山時間為10時小時
     20分左右等語（見被告第1次警詢筆錄第5頁），而核以被
     告與陳美穎自關廟休息站加油離開往花蓮合歡山方向之時
     間約係96年3月2日晚間10時9分許，然其竟事先與丙○○約
     定翌日3月3日凌晨3時許（其與丙○○在關廟休息站分開後
     5 、6個小時左右），在昆陽停車場碰面會合，可證明被告
     與丙○○約定會合時間，亦係經其事前估算其搭載陳美穎
     一路從台南至花蓮合歡山附近，下手殺害後，再駕車返回
     昆陽休息站附近與丙○○會合準備棄車之大概抵達時間。
     且參以被告於本院訊問時供稱：「（受命法官問：依警方
     調得的通聯記錄，你在3時07分及3時46分，各打一通給丙○○，情形？）是我從案發地點返回合歡山的期間打的，
     有一通是問她在哪裡，當時我是已經回來在合歡山要去梨
     山的交叉路打的，我問她在哪裡，她好像說快要到了。」
     等語，經查，被告供稱合歡山要去梨山交叉路口，係位於
     大禹嶺，此有卷附相關地圖1份可參（見偵卷編號7卷第36
     頁），核與卷附上開行動電話通聯紀錄所記載之基地台及
     泛亞電信股份有限公司函覆基地台範圍大致相符，堪認被
     告上開供述屬實，可見被告於96年3月3日凌晨3時7分許撥
     打第1通電話聯繫丙○○確認是否已到約定會合地點時，亦
     係在陳美穎已墜崖後，其復駕駛陳女之車往昆陽停車場途
     中（陳女陳屍處距大禹嶺及大禹嶺距昆陽，路程均約12公
     里左右），是觀諸被告案發時之上開行徑（往返路線、車
     程及時間），與其原先計畫殺害陳美穎後，與丙○○約好
     會合在昆陽停車場之時間並無二致，顯非巧合。且依被告
     所辯，其因陳美穎於翠峰時嘔吐並無昏睡，乃打消殺人犯
     意及計畫，並繼續駕車載陳美穎往花蓮方向遊玩，抵達上
     開明隧道附近，為了賞景，而發生陳美穎自護欄意外墜崖
     死亡之事，其才折返沿路丟棄物品、車輛，惟觀諸被告供
     稱原預謀以人車墜谷方式殺害陳美穎之犯案地點（即其原
     選定棄車地點），與陳女最後陳屍地點，相隔有至少24公
     里遠之山路，（往返即48公里），車程非短，果若被告行
     經上開棄車地點之初，即不存殺害陳女之犯意，而抱以出
     遊心情載陳女往花蓮方向遊玩，理應途中趁機儘速聯繫丙○○，要周女不需依約前往昆陽停車場會合，不致讓周女
     半夜三更在該處苦候無人，然觀之被告係在陳美穎墜谷後
     ，駕車折返至與丙○○約定之昆陽停車場半途上，才電話
     詢問丙○○抵達否等情，顯見被告案發期間一直仍依其原
     預謀之殺人計畫行事，且於犯案後依預定時、地與丙○○
     碰面及棄車，顯無任何更易殺人犯意而放棄殺害陳美穎之
     情形甚明。
（5）綜上，可證被告案發前預謀殺害陳美穎，並精心策劃，事
     先勘查過相關路況、估算相關距離、車程，選定較隱密之
     特定山區路段作為其預謀殺害陳美穎後棄屍及棄車之地點
     ，準備讓陳美穎昏睡之安眠飲料，且於其搭載陳美穎同時
     ，已先行安排丙○○駕車至其選定之棄車地點等候，協助
     其將陳美穎殺害後棄車及湮滅證據後得以脫身離開現場等
     情，益徵其殺人犯意甚堅，復於案發搭載陳美穎後，自始
     至終係依原預謀殺害陳美穎之時、地下手進行並實施無誤
     。
（6）而本案因尋獲陳美穎屍體時，已死亡多日，僅存有上開屍
     骸供解剖鑑定，以致其死因無法正確研判，惟觀諸上開鑑
     定報告與鑑定人庚○○○○之證述，已明確說明陳美穎所
     受之傷勢應係「死後或瀕休克、死亡時」遭他人拋落深谷
     所造成，亦非生前意外墜崖或自殺；本案被告既係在陳美
     穎墜谷前最後唯一接觸之人，難脫干係，且其犯後竟又刻
     意隱瞞，並杜撰虛構陳美穎之死亡情節等情，故本院在現
     存卷證下，雖無法具體判斷被告殺害陳美穎之方式（即陳
     美穎之真正死亡原因），然綜合上開各節已足認定陳美穎
     之死亡，確係遭被告基於故意殺人犯意下，以不明方式殺
     害而死亡甚明。
（五）綜上說明，被告係因與陳美穎間長期有金錢債務及感情之
      糾葛，對其積怨甚深，乃預謀本件殺人犯行，且在其同居
      女友丙○○幫忙下，於上開時、地著手殺害陳美穎後棄屍
      及湮滅相關物證後逃離現場，本案事證明確，被告犯行堪
      以認定，應依法論科。
參、論罪科刑部分：
一、核被告所為，係犯刑法第271條第1項之殺人罪。爰審酌被告
    僅因與陳美穎間有債務及感情糾葛，竟不顧曾為結髮夫妻之
    情份，即萌生殺害陳美穎之犯意，進而精心策劃整起謀殺案
    ，並請同居女友幫忙，嗣其殺害陳美穎後，將之棄置於偏遠
    山區之深谷，湮滅相關跡證，心思惡劣，泯滅人性，惡性極
    為重大，且犯後自始否認犯行，對犯罪情節避重就輕，飾詞
    狡辯，且於本院自撰答辯狀中竟一再提及數落被害人生前種
    種不是，又迄今未與被害人家屬和解，犯後顯無悔意，惟念
    及被告經警查獲涉案重大後，有配合警方指認出陳屍、棄車
    等地點，使死者屍骨及相關物品得以尋獲，足見良知尚未完
    全泯滅等一切情狀，爰量處無期徒刑，並依刑法第37條第1
    項之規定，宣告褫奪公權終身。
二、至本案丙○○是否涉有幫助殺人犯行部分，應由檢察官另行
    偵辦，附此敘明。
據上論斷，應依刑事訴訟法第299條第1項前段，刑法第271條第1
項、第37條第1項，判決如主文。
本案經檢察官戊○○到庭執行職務
中　　華　　民　　國　　96　　年　　10　　月　　5　　日
　　　　　　　　　刑事第三庭  審判長法　官　李世華
                                    法  官  楊仲農
                                    法  官  張嘉芬
上列正本證明與原本無異。
如對本判決不服，應於送達後10日內，向本院提出上訴狀（上訴
狀應記載具體上訴理由並應抄附繕本）告訴人或被害人如對於本
判決不服者，應具備理由請求檢察官上訴，其上訴期間之計算係
以檢察官收受判決正本之日期為準。
中　　華　　民　　國　　96　　年　　10　　月　　8 　　日
                                    書記官
附錄本判決論罪之法律條文：
中華民國刑法第271條第1項：
（普通殺人罪）
殺人者，處死刑、無期徒刑或 10 年以上有期徒刑。
前項之未遂犯罰之。
